【裁判字號】    92,自,205
【裁判日期】    920919
【裁判案由】    侵占
【裁判全文】
臺灣板橋地方法院刑事判決                          九十二年度自字第二五號
    自  訴  人  合發交通有限公司
    代  表  人  乙○○
    被      告  甲○○
右列被告因侵占案件，經自訴人提起自訴，本院判決如左：
    主  文
甲○○無罪。
    理  由
一、自訴意旨略以：被告甲○○意圖為自己不法所有，於民國九十一年十二月七日，
    在臺北市文山區○○○路○段二０六之三號一樓向自訴人合發交通有限公司，承
    租車牌號碼八Ａ─六一八號營業小客車一部，租金每日新台幣（下同）九百元，
    每三天繳納車租一次，詎被告自九十二年五月二十四日起，即避不見面，並將上
    開營業小客車據為己有，拒不交還，更未繳納車租，至提起自訴時止，合計積欠
    五萬四千三百元，因認被告涉有刑法第三百三十五條第一項侵占罪嫌。
二、按犯罪事實應依證據認定之，無證據不得推定其犯罪事實，刑事訴訟法第一百五
    十四條定有明文；次按認定犯罪事實，須依證據，而所謂證據，係指合法之積極
    證據就犯罪事實能為具體之證明者而言；又認定不利於被告之事實，須依積極證
    據，苟積極證據不足為不利於被告事實之認定時，即應為有利於被告之認定，更
    不必有何有利之證據，最高法院三十年上字第八一六號著有判例。復按刑法上之
    侵占罪，須持有人變易原來持有意思而為不法之意思，始足成立；若僅係將持有
    物延不交還或因其他原因致一時未能交還，即欠缺主觀要件，尚難以侵占罪責相
    繩。
三、訊據被告甲○○堅決否認有何侵占犯行，辯稱：「我原本均正常繳納車租，我幫
    他人作保向錢莊借錢，結果朋友跑掉了，錢莊要我還錢。我跟著錢莊的人去中南
    部，我在九十二年六月二日將上開小客車停在加油站旁邊的人行道上，好像是同
    月五日車子被拖吊了，我九十二年六月十七日回來找不到車子，我去拖吊場找他
    說要四千多元，我當時沒有錢領車，我連絡車行希望車行（即自訴人）把車子先
    拖回去，但是他們也是沒有拖車，後來六月三十日車行（即自訴人）派人把車領
    回去了」等語。核與自訴人之代表人乙○○陳稱：「被告大約在九十二年五月二
    十四日即未繳車租，在九十二年六月二十九日、三十日來電說，他的車在台北市
    的拖吊場，被告表示積欠地下錢莊錢，我們去金山南路拖吊場領回車子」等語相
    符（見九十二年七月十六日訊問筆錄）。且被告已當庭交還上開小客車之鑰匙及
    行照（見九十二年八月八日訊問筆錄、八月二十二日審判筆錄）。堪認被告所辯
    ，並未侵占自訴人所有上開小客車，僅一時未能交還乙節，應堪採信，自難指被
    告有何侵占之犯行可言。又被告已與自訴人達成民事和解「被告願給付原告六萬
    五千元，分十期償還，自九十二年九月十日至九十三年六月十日止，每期給付六
    千五百元，如一期不按時履行，視為全部到期」，有和解筆錄在卷可稽。益徵被
    告並無為自己或第三人不法所有之意圖。核其所為，與侵占罪之構成要件尚屬有
    間。
四、此外，復查無其他積極證據，足認被告有何自訴人所指侵占之犯行，既不能證明
    被告犯罪，自應為無罪之諭知。
據上論斷，應依刑事訴訟法第三百四十三條、第三百零一條第一項，判決如主文。
中      華      民      國      九十二   年     九    月      十九      日
                                臺灣板橋地方法院刑事第一庭
                                      法  官    潘  翠  雪
右正本證明與原本無異。
如不服本判決，應於判決送達後十日內向本院提出上訴狀 (應附繕本) ，上訴於
臺灣高等法院。
                                      書記官    張  成  龍
中      華      民      國      九十二   年     九    月      十九      日


司法院資訊處製作；財團法人民間司法改革基金會備份。
